【裁判字號】    92,毒抗,367
【裁判日期】    920811
【裁判案由】    毒品危害防制條例
【裁判全文】
臺灣高等法院刑事裁定                         九十二年度毒抗字第三六七號
    抗  告  人
    即  被  告  甲○○
右列抗告人因違反毒品危害防制條例案件，不服臺灣桃園地方法院中華民國九十二年
五月三十日裁定（九十二年度毒聲字第一六八二號）提起抗告，本院裁定如左：
    主  文
抗告駁回。
    理  由
一、原裁定意旨略以：被告甲○○於九十二年二月十四日經通知前往桃園縣警察局桃
    園分局接受列管毒品人口採尿，嗣於同日十一時三十分許經採尿後送驗，檢驗結
    果確呈可待因、嗎啡、安非他命及甲基安非他命陽性反應（檢出濃度分別為２０
    ８０、大於２４００、９３０、３０１３ng/ml），有桃園縣警察局桃園分局列
    管毒品人口尿液檢體採集送驗紀錄表及經行政院衛生署認可之濫用藥物檢驗機構
    即昭信檢驗科技顧問股份有限公司出具之濫用藥物陽性檢體檢驗報告等文件各一
    紙在卷可憑。又被告之尿液經送昭信檢驗科技顧問股份有限公司檢驗，依該公司
    之檢驗方式，係對尿液檢體先以酵素免疫分析法作初步篩驗，於呈安非他命及鴉
    片類陽性反應，再經以氣相層析質譜分析法（ＧＣ／ＭＳ）確認分析，其檢驗方
    式甚為精確嚴謹，且以氣相層析質譜儀之方法作藥物及其代謝產物之定性及定量
    分析檢驗者，幾乎不會有偽陽性反應產生，亦即如尿液中未含有煙毒之反應者，
    即不可能產生因藥物所引起之偽陽性反應，此有行政院國軍退除役官兵輔導委員
    會榮民總醫院八十三年四月七日（八三）北總內字第○三○三九號函可供參照。
    再按海洛因係嗎啡經化學合成之半人工合成品，其藥（毒）性高於嗎啡，經吸食
    或注射進入人體，藉由人體代謝系統之新陳代謝，分解成藥（毒）性較低之嗎啡
    ，由尿液排出人體，故於尿液中，以嗎啡成份檢出，此亦有憲兵司令部七十九年
    六月一日（七九）鑑驗字第○二七三號函、八十年六月十七日（八○）鑑驗字第
    二八一五號函、暨法務部調查局八十年三月二十八日（八○）發技一字第一八九
    八號函可稽；且按海洛因經注射入人體後，約百分之八十於二十四小時內自尿中
    排出，一般而言，尿液中能否驗出嗎啡陽性反應與其投與量、投與途徑、採尿時
    間、個人體質、及檢驗方法之靈敏度有關，國外曾有文獻報導注射六毫克之海洛
    因鹽酸鹽，其代謝物嗎啡之平均可檢出時限約為二十六小時。另嗎啡經注射入人
    體後，百分之九十以上於二十四小時內自尿中排出，國外曾有文獻報導注射二十
    毫克之嗎啡硫酸鹽，其嗎啡之平均可檢出時限約為四十五小時，此亦有行政院衛
    生署藥物食品檢驗局八十一年九月八日（八一）藥檢一字第八一一四八八五號函
    可參；次按安非他命經施用後約百分之七十於二十四小時內自尿中排出，約百分
    之九十於九十六小時內自尿中排出，因此尿液中可檢測出安非他命陽性反應，其
    最長之時間不會超過九十六小時，此有行政院衛生署藥物食品檢驗局八十一年二
    月八日（八一）藥檢壹字第００一一五六號函可參；且經行政院衛生署核准查驗
    登記之藥品，均不含安非他命，亦有卷附之行政院衛生署藥物食品檢驗局九十二
    年四月十一日管檢字第０九二０００二八三九號函可參（原審卷第十二頁）。本
    案被告之尿液既經昭信檢驗科技顧問股份有限公司以前述精密之方式檢驗呈嗎啡
    及甲基安非他命陽性反應，是足徵其確有施用第一級毒品海洛因及第二級毒品安
    非他命之犯行等語。
二、抗告意旨略以：本案係抗告人於首次受觀察、勒戒後，為求除去紀錄免為列冊，
    而自行前往警局接受採尿驗證者，是於此情況下抗告人又豈可能於尿中存有毒品
    反應？且抗告人又非至愚，縱有施用亦不可能於藥性半衰期內前往採尿，是本案
    所呈尿液是否真如裁定所示，係抗告人之尿液，仍有疑義；原裁定不察，亦未作
    尿液之ＤＮＡ比對，抗告人即難甘服云云。
三、本院駁回抗告之理由經查：抗告人甲○○於九十二年二月十四日十一時三十分許
    ，在桃園縣警察局桃園分局，經該局刑事組提供乾淨空瓶採取抗告人之尿液，並
    經抗告人親自封緘捺印其尿液檢體編號為ＥＺ00000000000之尿液檢
    體無誤（見九十二年度毒偵字第九三八號偵查卷影本第二、三頁），嗣經送行政
    院衛生署認可濫用藥物檢驗機構昭信科技顧問股份有限公司以酵素免疫分析法（
    Ｉｍｍｕｎｏａｓｓａｙ）為初步檢驗，再以氣相層析質譜分析法 (ＧＣ＼ＭＳ
    )為確認檢驗，檢驗結果呈可待因、嗎啡、安非他命及甲基安非他命陽性反應，
    有昭信科技顧問股份有限公司九十二年二月二十六日檢體編號為ＥＺ00000
    000000之濫用藥物陽性檢體檢驗報告一份附卷足憑（同上卷第四頁）。由
    此可見，抗告人確有於九十二年二月十四日十一時往起回溯前二十六小時內及九
    十六小時內某時，在某不詳地點，施用第一級毒品海洛因及第二級毒品安非他命
    之犯行，應可認定。
四、對於原審裁定與抗告人抗告之判斷：原審以抗告人之尿液經檢驗結果，呈毒品嗎
    啡及安非他命陽性反應，並有昭信科技顧問股份有限公司濫用藥物陽性檢體檢驗
    報告一紙在卷足憑，因認事證明確，認定抗告人確有於九十二年二月十四日十一
    時，往前回溯二十六小時及九十六小時內某時，在某不詳地點，施用第一級毒品
    海洛因及第二級毒品安非他命之犯行至明。因依毒品危害防制條例第二十條第三
    項及觀察勒戒處分執行條例第三條第一項規定，裁定抗告人應送勒戒處所觀察、
    勒戒，經核其認事用法並無不合。抗告人提起抗告，指稱其不可能於藥性半衰期
    內前往採尿或該檢體非抗告人之尿液云云，指摘原裁定不當，顯係飾卸之詞，委
    不足採。其提起本件抗告，並無理由，應予駁回。
五、據上論結，應依刑事訴訟法第四百十二條，裁定如主文。
中      華      民      國    九十二    年      八      月     十一     日
                              臺灣高等法院刑事第二十三庭
                                  審判長法  官  黃  瑞  華
                                        法  官  宋      祺
                                        法  官  陳  坤  地
右正本證明與原本無異。
不得再抗告。
                                        書記官  陳  建  邦
中      華      民      國    九十二    年      八      月     十四     日


司法院資訊處製作；財團法人民間司法改革基金會備份。
